臺灣高等法院刑事判決　　　　　　　　　　　　　　九十三年度上訴字第三七五號
　　上　訴　人
　　即　被　告　乙○○
　　　　　　　　丙○○
　　共　　　同
　　指定辯護人　本院公設辯護人甲○○
右上訴人等因毒品危害防制條例案件，不服臺灣桃園地方法院九十二年度訴字第四四
三號，中華民國九十二年十二月十七日第一審判決（起訴案號：臺灣桃園地方法院檢
察署九十一年度偵緝字第八八五號、九十二年度偵緝字第一二四號）提起上訴，本院
判決如左：
    主  文
原判決關於乙○○、丙○○共同販賣第二級毒品未遂部分撤銷。
乙○○共同販賣第二級毒品，未遂，處有期徒刑肆年，扣案之第二級毒品安非他命壹
包（實秤毛重貳點參陸壹公克）沒收並銷燬之。
丙○○共同販賣第二級毒品，未遂，處有期徒刑參年捌月，扣案之第二級毒品安非他
命壹包（實秤毛重貳點參陸壹公克）沒收並銷燬之。
    事  實
一、緣曾一坤之妻張春玫於民國九十一年四月十九日二十一時許，穿著曾一坤所有之
    外套外出，在桃園縣中壢市○○街三○一號前為警臨檢盤查，在上開外套左側口
    袋內查獲第一級毒品海洛因一包（毛重零點二公克，張春玫所涉違反毒品危害防
    制條例案件，業經台灣桃園地方法院檢察署檢察官以九十一年毒偵緝字第三○二
    號不起訴處分確定），經警詢問毒品來源，張春玫即帶同警方返回桃園縣中壢市
    ○○街三○一號六樓曾一坤住處查看，現場又查獲曾一坤所有、供其施用之第一
    級毒品海洛因三包（共驗餘淨重一點一九公克）、第二級毒品安非他命二包（實
    稱毛重共二點六零九公克，曾一坤所涉違反毒品危害防制條例案件，業經原審法
    院九十一年訴字第九三四號分別判處有期徒刑七月、五月，並定應執行刑為有期
    徒刑十月確定），據曾一坤向員警供稱曾向乙○○購買毒品，並表示願意配合警
    方誘捕，經員警授意，曾一坤旋於同日二十二時五十四分許，以其所有、電話號
    碼為0000000000號之行動電話撥打乙○○使用之000000000
    0號行動電話聯絡乙○○，向乙○○佯稱欲購買第一級毒品海洛因及第二級毒品
    安非他命，乙○○表示伊手邊並無海洛因，僅能提供安非他命，曾一坤即虛偽表
    示欲購買價值新台幣（下同）三千元之安非他命，乙○○明知安非他命係第二級
    毒品，不得持有、販賣，竟基於營利之意圖應允曾一坤，並約定當日稍晚在桃園
    縣中壢市○○○街、龍和一街口（即太子駕訓班前）交易，曾一坤即由警方陪同
    至現場等候乙○○前來，期間曾一坤並再度以上開電話與乙○○聯絡確定交易地
    點。另一方面乙○○於接獲曾一坤電話後，即備妥價值三千元之安非他命一包，
    惟乙○○顧及伊通緝犯身分，在外行動不便，遂推由同具有販賣第二級毒品安非
    他命犯意聯絡之丙○○，在同月二十日凌晨二時許，持乙○○分裝好之第二級毒
    品安非他命一包至約定地點，丙○○因不認識曾一坤，到場見曾一坤站立於該處
    張望，遂主動向前詢問，此時在旁埋伏之員警立即上前盤查，丙○○一時心驚，
    馬上將手上所持有之第二級毒品安非他命一包棄置於路邊草叢，惟仍遭埋伏之警
    員一擁而上加以逮捕，並於其身旁之草叢內，起出安非他命一包（實秤毛重二‧
    三六一公克）並扣押之，乙○○、丙○○販賣安非他命之行為因而未遂。
二、案經桃園縣政府警察局桃園分局報告臺灣桃園地方法院檢察署檢察官偵查起訴。
    理  由
一、訊據上訴人即被告乙○○、丙○○均矢口否認有何右揭共同販賣第二級毒品安非
    他命未遂之犯行。被告乙○○辯稱：曾一坤打電話給伊，係問伊人在何處，伊告
    知可能會到太子駕訓班，但伊後來睡著了，並未約定販賣毒品給曾一坤，伊亦未
    叫丙○○去交貨云云；被告丙○○辯稱：伊固有於右揭時、地攜帶第二級毒品安
    非他命一包至查獲現場，惟伊身上的安非他命係伊所購買、供己施用，當日是與
    乙○○相約到現場收取借款及電話卡，並非要販賣毒品給曾一坤，伊根本不認識
    曾一坤云云。
二、經查：
（一）本件係證人曾一坤經警查獲持有、施用第一級毒品及第二級毒品犯行後，由警
      授意以電話向被告乙○○聯絡購買安非他命為由，與被告乙○○約定在桃園縣
      中壢市○○○街、龍和一街口太子駕訓班前交易價值三千元之安非他命等情，
      業據證人曾一坤於警訊、偵訊時證稱：在九十一年四月十九日二十三時許，以
      其行動電話撥打乙○○使用之0000000000號行動電話聲稱要向其購
      買三千元毒品（安非他命），並相約在桃園縣中壢市○○○街與龍和一街交易
      ，到達約定地點時，其有再打電話給乙○○，乙○○說會叫一位體型胖胖的、
      皮膚略黑之朋友拿過來，通話後一、二分鐘，丙○○就出現並走向伊，經伊詢
      問、確認其為乙○○所託之人，正當伊要拿錢給該名男子時，一旁埋伏員警即
      上前盤查，該男子隨即將握在手上之毒品丟置在路旁草叢等語（見偵卷第七八
      七○號第三二頁反面至三三頁、偵緝卷第一二四號第十五頁反面至十六頁），
      復於原審時證述：有配合警方與乙○○聯絡購買毒品事宜，當天打過二次電話
      ，第一次在電話中是跟乙○○講說要拿三千元的安非他命，乙○○說如果有需
      要就過去跟他拿，到太子駕訓班時打第二次電話給乙○○，他在電話中說等一
      下會叫朋友拿來，後來丙○○主動走過來，警察就上前抓他等語（見原審卷第
      八○至八二頁、第二三七至二三八頁），雖證人曾一坤於警、偵訊中稱電話中
      是講要向被告乙○○「購買」安非他命與其嗣後在原審中所稱向被告乙○○「
      拿取」一情並不完全相同，然所指與被告乙○○約定於該日交易安非他命之基
      本事實則始終一致，參以證人即查緝之員警吳天佑、陳泰江、黃宣樺於原審到
      庭結證：當天查獲曾一坤後，其表示願意配合供出毒品來源，他說毒品來源是
      向乙○○買的，在九十一年四月十九日二十三時許，曾一坤以其行動電話聯絡
      乙○○購買毒品，約在中壢市○○○街查獲地點那邊交易，曾一坤聯絡本來是
      要買半錢的海洛因跟安非他命，但是當時乙○○說海洛因沒貨，就先買安非他
      命。伊等到達約定地點之後，由曾一坤站在太子駕訓班的草叢旁邊，其他人在
      旁埋伏，約等了二、三十分鐘左右，丙○○走路過來，四處張望後就直接走向
      曾一坤，伊等就上前盤查，丙○○就把手上的東西往草叢那邊丟等語（見原審
      卷第一四四至一四八頁），足見證人曾一坤經警查獲持有、施用第一級毒品及
      第二級毒品犯行後，由警授意以電話向被告乙○○聯絡購買安非他命，與被告
      乙○○約定在桃園縣中壢市○○○街、龍和一街口太子駕訓班前交易價值三千
      元之安非他命等情，誠屬灼然。
（二）被告乙○○雖矢口否認有與曾一坤以電話聯絡安非他命買賣，並約定至太子駕
      訓班前交貨等情，然查曾一坤於九十一年四月十九日二十二時五十四分許係以
      門號0000000000號之電話與被告乙○○聯繫購買毒品事宜等情，業
      據證人曾一坤迭於警訊及原審證述明確，被告丙○○亦供陳當日係以該行動電
      話號碼與乙○○聯繫等語（見偵卷第七八七○號第十七頁），均核與被告乙○
      ○自承在九十一年四月間有使用行動電話號碼0000000000號等情（
      見原審卷第二三○頁）相符，足認被告乙○○於九十一年四月十九日確有使用
      門號0000000000之行動電話，應屬無疑。經調閱被告乙○○使用之
      上開0000000000號電話號碼，於九十一年四月間之通聯記錄，記錄
      顯示該門號與曾一坤於案發當時所使用電話號碼0000000000號，於
      九十一年四月十九日夜間二十二時五十四分八秒、二十二時五十四分九秒、二
      十三時五十二分五十一秒、五十二秒及二十三時五十六分五秒、六秒確曾有電
      話聯絡紀錄，有前述二支行動電話之雙向通聯記錄附卷可稽（見偵卷第七八七
      ○號第六六頁至第八三頁），從而可證於上開時間被告乙○○確曾與證人曾一
      坤以電話聯繫，並約定至太子駕訓班前，被告乙○○前開置辯，洵不足採。
（三）又被告丙○○辯稱：伊不認識曾一坤，係與乙○○相約在該處拿回借款及電話
      卡，並非交付安非他命予曾一坤云云。然查：被告丙○○於前揭事實欄所載時
      、地為警查獲時，即將身上攜帶之白色不明粉末一包棄置於路旁草叢，嗣經警
      翻找後發現一節，業據被告丙○○迭於警訊及偵審中坦承不諱，且經證人曾一
      坤、吳天佑、陳泰江、黃宣樺等人證述綦詳，已如前述。而扣案之該白色不明
      粉末一包經送請行政院衛生署管制藥品管理局檢驗結果確為甲基安非他命（實
      秤毛重二‧三六一公克），此有該局管檢字0000000000號檢驗成績
      書一份在卷可稽（見原審卷第三三頁）。被告丙○○為警查獲時所攜帶之安非
      他命，核與證人曾一坤迭於警訊及偵審審理時所指與被告乙○○約定購買價值
      三千元安非他命，以其數量、重量觀之，與市價相差無幾，而被告丙○○復於
      原審審理時亦自陳係依乙○○指示前往查獲地點等語（見原審卷第八四頁），
      顯見被告丙○○應係基於販賣之意圖，依照被告乙○○之指示，而於約定時間
      攜帶價值吻合之安非他命一包前往約定交易地點進行交易，至臻明確。被告丙
      ○○前開所辯，自難採信。
（四）再查，被告乙○○既已與曾一坤就販賣安非他命達成合意，再由被告丙○○出
      面與曾一坤交易，足見被告係意圖營利而販出，雖曾一坤係配合警方辦案虛與
      被告乙○○、丙○○購買安非他命藉以誘捕被告乙○○、丙○○，其本身並無
      購買安非他命之真意，然被告乙○○、丙○○對於是否利用員警製造之機會販
      賣毒品，主觀上具有高度意思決定自由，被告乙○○、丙○○既已基於任意形
      成之販賣毒品故意而與曾一坤就販售安非他命之數量、價格、交付地點均完成
      約定，嗣後並由被告丙○○依約攜帶扣案安非他命前往交易，應認被告乙○○
      、丙○○已著手於安非他命之販賣行為，縱令基於該等故意而遂行之販賣行為
      ，因為警查獲而客觀上不能既遂，然被告乙○○、丙○○既已著手於該次販賣
      第二級毒品安非他命之行為，仍應成立販賣第二級毒品未遂罪（最高法院八十
      七年度台上字第二○○五號判決意旨、最高法院八十五年度第四次刑事庭會議
      決議參照）。
（五）綜上所述，本件事證明確，被告所辯尚難採信，被告乙○○、丙○○前開共同
      販賣第二級毒品安非他命未遂之犯行，洵堪認定。
三、按毒品危害防制條例業已於九十二年七月九日公告修正全文，並經行政院核定自
    九十三年一月九日施行，關於販賣第二級毒品罪，修正前後同條例第四條第二項
    之法定刑與修正後之同條項規定相同，依刑法第二條第一項前段規定，被告行為
    後法律有變更，應適用修正後之新法處斷。核被告乙○○、丙○○所為，均係犯
    修正後毒品危害防制條例第四條第五項、第二項販賣第二級毒品未遂罪；被告乙
    ○○、丙○○持有第二級毒品安非他命進而販賣，渠等持有毒品之低度行為，為
    販賣之高度行為所吸收，不另論罪。又本案係由被告乙○○取得販賣毒品機會後
    ，邀同被告丙○○負責交付毒品而前往交易地點，著手毒品販賣行為，被告二人
    間顯有犯意聯絡及行為分擔，為共同正犯。而被告二人已著手販賣第二級毒品行
    為之實行，當場為埋伏警員查獲，致其販賣行為未遂，應依刑法第二十六條前段
    規定按既遂犯之刑減輕之。
四、原審以被告所犯事證明確，予以論罪科刑，固非無見。惟查，毒品危害防制條例
    業已於九十二年七月九日公告修正全文，並經行政院核定自九十三年一月九日施
    行，原審判決未及審酌並說明此部份新舊法比較之適用，於法即有未合。被告乙
    ○○、丙○○提起上訴否認犯行，猶執陳詞指摘原判決不當，固無理由，惟原判
    決既有可議之處，自應由本院予以撤銷改判。爰審酌被告乙○○、丙○○二人均
    正值壯年，不思循合法途徑獲得財富，明知第二級毒品安非他命業據公告列為第
    二級毒品，對人體有莫大之戕害，仍為圖一己私利，漠視毒品對人體之危害，著
    手為上揭販賣行為，嚴重危害國民身體健康及社會風氣，犯罪惡性非輕，犯後猶
    執詞卸責之態度，惟僅著手販賣予一人且販賣第二級毒品行為尚屬未遂，並審酌
    渠等犯罪動機、手段、智識程度等一切情狀，分別量處如主文所示之刑。至扣案
    第二級毒品安非他命一包（實秤毛重二點三六一公克），為查獲之毒品，不論屬
    犯人與否，應依毒品危害防制條例第十八條第一項前段宣告沒收銷燬之。其餘在
    曾一坤處所所查獲之海洛因、安非他命，均查無證據足認與本件被告乙○○、丙
    ○○販賣第二級毒品安非他命有關，均不為沒收之諭知，併此敘明。
五、公訴意旨另略以：被告乙○○基於前開意圖營利之概括犯意，於九十一年四月十
    九日十九時三十分許，以每包三千元之代價，在桃園縣中壢市○○○路附近，販
    賣第二級毒品安非他命予曾一坤施用，因認被告乙○○此部分亦涉犯毒品危害防
    制條例第四條第二項罪嫌云云。
（一）按刑事訴訟法上所謂認定犯罪事實之證據，係指足以認定被告確有犯罪行為之
      積極證據而言，該項證據自須適合於被告犯罪事實之認定，始得採為斷罪資料
      。如未能發現相當證據，或證據不足以證明，自不能以推測或擬制之方法，以
      為裁判之基礎，此分別有最高法院二十九年上字第三一０五號、四十年臺上字
      第八六號、七十六年臺上字第四九八六號判例可資參照。再者，犯第四條第一
      項至第三項、第五條第一項至第三項、第六條第一項至第三項、第七條第一項
      至第三項、第八條第一項至第三項、第十條或第十一條第一項、第二項之罪，
      供出毒品來源，因而破獲者，得減輕其刑，毒品危害防制條例第十七條定有明
      文。則販賣、施用或持有毒品之人，如供出毒品之來源因而破獲者，既得藉以
      要求寬典減輕其刑，為擔保其所為不利於對向共犯之陳述之真實性，尤應有足
      以令人確信其陳述為真實之補強證據。
（二）本件公訴人認被告乙○○此部分另涉犯販賣第二級毒品安非他命之罪嫌，無非
      係以證人曾一坤於警訊時之證述、扣案第二級毒品安非他命以及000000
      0000號、0000000000號、0000000000號等行動電話
      通聯紀錄在卷為證為其主要論據。
（三）訊據被告乙○○堅詞否認有此部分犯行，辯稱：伊從未販賣安非他命給曾一坤
      等語。經查，證人曾一坤於警訊、偵訊及原審審理時分別證稱：「…我是向乙
      ○○購買，計購買過二次（一次購買安非他命一小包、一次購買海洛因一小包
      ），每次購買金額為新台幣三千元，一次是九十一年四月初在中壢市○○○路
      與環中東路口，另一次是九十一年四月十九日十九時三十分約在中壢市○○○
      路…」、「…許（指乙○○）之前是拿毒品、安毒到我家和我一起吸，我只向
      他買過一次安毒…」、「沒有跟乙○○買過安非他命或海洛因，那時警察問我
      毒品來源，並要求供出有被通緝的人，因為我知道當時乙○○被通緝，所以就
      說是他，事實上毒品不是跟他買的，他只有拿毒品來我家和我一起吸食」、「
      在警訊時所稱跟乙○○買海洛因跟安非他命是不實在，至於偵訊中所稱，是指
      曾有一次在中壢市的路上跟他拿價值三千元的安非他命一包，但不記得是什麼
      時候，之前都是跟乙○○一起施用而已」等語（分別見偵卷第七八七○號第三
      一頁反面，偵緝卷第一二四號第十六頁，原審卷第七八至八三頁、第三一八至
      三二一頁），顯見關於交易時間、交易次數及交易金額等關於被告乙○○是否
      涉嫌販賣毒品、如何販賣之重要事項，證人曾一坤前後供述並非一致，且其證
      言亦含糊不清，證人之指訴顯有重大瑕疵，是否可採，已屬可疑。況查證人曾
      一坤係因施用及持有毒品案件為警查獲始供出本件被告乙○○涉有販賣毒品之
      罪嫌，參諸前開毒品危害防制條例第十七條之規定，證人與被告乙○○就此部
      分既有利害關係，當不能以其具有瑕疵且與事實不符之部分供述，作為認定被
      告乙○○犯罪之唯一證據。此外，復查無其他證據足資證明被告乙○○確有公
      訴人所指此部分販賣第二級毒品犯行，本應為無罪之諭知，惟公訴人認此部分
      與前揭論罪科刑部分，具連續犯之裁判上一罪關係，爰不另為無罪之諭知，附
      此敘明。
據上論斷，應依刑事訴訟法第三百六十九條第一項前段、第三百六十四條、第二百九
十九條第一項前段，修正後毒品危害防制條例第四條第五項、第二項、第十八條第一
項前段，刑法第二條第一項前段、第十一條前段、第二十八條、第二十六條前段，判
決如主文。
本案經檢察官施慶堂到庭執行職務。
中　　　華　　　民　　　國　　九十三　　年　　　三　　　月　　 十七 　　日
                              臺灣高等法院刑事第三庭
                                  審判長法  官  張  連  財
                                        法  官  張  傳  栗
                                        法  官  黃  金  富
右正本證明與原本無異。
如不服本判決，應於收受送達後十日內向本院提出上訴書狀，其未敘述上訴之理由者
並得於提起上訴後十日內向本院補提理由書（均須按他造當事人之人數附繕本）。
                                        書記官  江  采  廷
中　　　華　　　民　　　國　　九十三　　年　　　三　　　月　　 十八 　　日
附錄：本判決論罪科刑法條全文
毒品危害防制條例第四條
製造、運輸、販賣第一級毒品者，處死刑或無期徒刑；處無期徒刑者，得併科新台幣
一千萬元以下罰金。
製造、運輸、販賣第二級毒品者，處無期徒刑或七年以上有期徒刑，得併科新台幣七
百萬元以下罰金。
製造、運輸、販賣第三級毒品者，處五年以上有期徒刑，得併科新台幣五百萬元以下
罰金。
製造、運輸、販賣專供製造或施用毒品之器具者，處一年以上七年以下有期徒刑，得
併科新台幣一百萬元以下罰金。
前四項之未遂犯罰之。
